臺灣高等法院臺南分院刑事判決　　　　　　九十三年度上訴字第八一七號　　　Ｇ
　　　上　訴　人
　　　即　被　告　甲　○　○
　　　指定辯護人　本院公設辯護人　乙　○　○
右上訴人因違反槍砲彈藥刀械管制條例案件，不服中華民國九十三年八月卅一日臺灣
嘉義地方法院九十三年度訴字第二七○號第一審判決（起訴案號：臺灣嘉義地方法院
檢察署九十三年度偵字第二○四六），提起上訴，本院判決如左：
      主      文
原判決撤銷。
甲○○未經許可，持有可發射子彈具有殺傷力之改造玩具手槍，累犯，處有期徒刑肆
年陸月，併科罰金新臺幣拾萬元，罰金如易服勞役，以銀元參佰元即新臺幣玖佰元折
算壹日。扣案附表一編號01、02所示改造貝瑞塔手槍貳枝（槍枝管制編號00000
00000、0000000000號）及編號03所示改造子彈參顆，均沒收之。
      事      實
一、甲○○於民國（下同）八十四年間，因違反麻醉藥品管理條例，經臺灣板橋地方
    法院，判處有期徒刑一年二月，上訴後，經撤回上訴確定，嗣於八十五年十月廿
    一日入監執行，於八十六年六月十八日縮刑假釋出獄，並八十六年十月十日假釋
    期滿，以已執行論。然甲○○仍不知悔改，明知未經許可，不得持有可發射子彈
    具有殺傷力改造玩具手槍，竟於九十年底某日，因友人張維杰（宜蘭人，民國六
    十五年生，已死亡）欠其新台幣三萬五千元借款，而以附表一編號01至02所示具
    有殺傷力改造玩具手槍二枝（交付時槍管與槍身係分離）及附表一編號03至04所
    示具有殺傷力改造子彈五顆，在不詳地點交給甲○○抵債，張維杰並示範使用時
    如何將槍管與槍身結合，甲○○未經主管機關申請許可，即予收受，並於九十一
    年八月間某日，在台北縣鶯歌鎮○○○路二巷九號住處，先將附表一編號01所示
    改造玩具手槍（槍枝管制編號：0000000000號）槍管及槍身結合，隔
    一個月，又於上開住處，將附表一編號02所示改造玩具手槍（槍枝管制編號：0
    000000000號）槍管及槍身結合完成，隨即將附表編號01所示改造玩具
    手槍，持往台北縣鶯歌鎮○○○路一九○巷第二公墓某處草叢藏放，另附表一編
    號02所示改造玩具手槍，則持往台北縣鶯歌鎮○○路七十五號地下室藏放。嗣甲
    ○○因另案遭通緝，警方依線報得知甲○○出沒處所，乃於九十二年十一月十二
    日下午三時許，在桃園縣中壢市○○○街二七號前，逮捕甲○○，而其懷孕女友
    鍾淑卿亦在現場，甲○○為免女友受到牽連，乃主動要求警員讓女友交付其藏於
    女友身上之海洛因一小包、使用過注射針筒二支、吸管瓢器一支（涉犯毒品部分
    及扣案吸食工具原審另以九十三年訴字一七五號判決處理），並主動向逮捕警員
    自首供出，其尚有附表一、二所示槍彈，分別藏於台北縣鶯歌鎮○○○路一九○
    巷第二公墓某處草叢及台北縣鶯歌鎮○○路七十五號地下室，並帶同警方前往上
    開處所，分別查扣附表一所示具有殺傷力槍彈及附表二所示未具殺傷力槍彈在案
    。
二、案經桃園縣警察局中壢分局報請臺灣桃園地方法院檢察署呈請臺灣高等法院檢察
    署檢察長令轉臺灣嘉義地方法院檢察署檢察官偵查起訴。
      理      由
一、持有槍彈部分
  (一)訊據上訴人即被告甲○○對於右揭時地持有附表一所示槍彈，坦承不諱，並有扣
    案附表一編號01至04所示槍彈在案可佐。又扣案附表一所示槍彈，經送刑事警察
    局鑑定結果：(1)附表一編號01、02所示改造貝瑞塔手槍二枝（槍枝管制編號：0
    000000000、0000000000號），認為均係仿ＦＮ廠半自動手
    槍製造玩具手槍，換裝土造金屬槍管而成改造手槍，機械性能良好，均可擊發適
    用子彈，認為均具有殺傷力。(2)另附表一編號03、04改造子彈五顆，認均係玩具
    金屬彈殼，加裝直徑約8.9MM-土造金屬彈頭，改造而成，經採樣附表一編號04所
    示二顆子彈試射結果，均可擊發，亦認均具有殺傷力等情，有刑事警察局九十三
    年二月二日刑鑑字第○九二○二一六八三一號鑑驗通知書在卷可稽（詳桃園地檢
    九十三年偵字第二九一○號偵查卷六五至七四頁）。是被告自白持有附表一所示
    具有殺傷力槍彈犯行，核與事實相符，堪以採信。
  (二)次查被告於九十年六、七月間，因槍砲彈藥刀械管制條例案件，經桃園地方法院
    判處有期徒刑一年二月併科罰金，上訴後，經撤回上訴確定，旋經桃園地檢署進
    行指揮執行時，被告未到案執行，而遭檢察官通緝，有台灣高等法院被告全國前
    案紀錄表在卷可按（詳本院上訴卷廿頁）。被告既係因違反槍砲彈藥刀械條例案
    件而遭通緝被捕等情，業經逮捕警員李境添於原審供明（詳原審卷五四頁）。則
    以被告其前甫因違反槍砲彈藥刀械管制條例遭判刑在案，被告理應知悉未經主管
    機關許可，係不得持有任何具殺傷力槍械，詎被告明知猶無故持有附表一編號01
    至04所示具有殺傷力槍彈，顯見被告此次再持有附表一所示扣案槍彈，係明知而
    無故持有至明。
  (三)關於自首部分：
    被告辯稱，其係主動供出附表一所示槍彈，並帶警方前往查扣，應符合自首要件
    等語。查被告係因檢察官執行另案槍砲案件而遭通緝，嗣警方因線報，而前往桃
    園縣中壢市○○○街逮捕被告等情，業據執行逮捕警員李境添於原審證稱：當時
    我獲得情資後，查證確定被告是桃園地檢署槍砲案通緝犯，被告剛好與女友下樓
    ，要去開車，我們表明身分要逮捕他，他自己也知道被通緝，就讓我們逮捕，我
    們是依通緝名義逮捕被告，通常我們均會問被告是否有槍，以維護我們執行時的
    安全等語（詳原審卷五四至五五頁）。另證人即執行逮捕警員劉智明於原審證稱
    ：因李境添警員值班，我和李境添的小組坐對面，是李境添的小隊長陳文杞說，
    要去抓槍砲通緝犯，要我和他一起去，叫我要注意，線報說被告會在那個地方，
    我們就在那裡等，被告和他的女友要上車時，我們就逮捕他；問被告的時候，我
    們查電腦確認他是通緝犯，然後被告說他女朋友身上有毒品，我們就查被告的車
    子，但沒有發現什麼毒品；因被告是槍砲條例通緝犯，所以我同事就直接問他，
    是否還有槍枝，剛開始被告沒有說話，後來被告就跟我們說他還有槍，但在被告
    告訴我們之前，我並不知道他有槍，我只知道他是槍砲條例通緝犯而已；在被告
    承認有槍後，我們問他槍在哪裡，被告就帶我們直接去取槍等語（詳原審卷六○
    至六二頁）。由上開二位逮捕被告之警員供述，可以得知，本件被告於遭警逮捕
    時，警員尚不知被告另持有附表一所示槍彈，至於警員詢問被告是否有槍，乃係
    警員基於維護執行警員安危所為。且警員逮捕被告時，被告身上、車上，並無顯
    露任何被告尚有附表一所示槍彈跡證，故逮捕警員應無從推知被告尚持有附表一
    所示槍彈，且附表一所示槍彈，並非藏在線報處所或被告住所，倘非經由被告主
    動告知警員，並帶警前往查扣，衡情警方應無從得知被告尚持有附表一所示槍彈
    ，更不知附表一所示槍彈係藏放何處，則警員即無查獲附表一所示槍彈可能，足
    見警方逮捕被告時，顯對被告持有附表一所示槍彈，並不知情。依上所述，被告
    顯係在警方發覺前，即主動供出其持有附表一所示槍彈以及槍彈藏放地點，足見
    被告有接受裁判意思，而被告主動供出附表一所示槍彈，自合乎自首要件。是被
    告辯稱，本件警察查獲附表一所示槍彈，係因其自首始告查獲等情，應可採信。
  (四)綜上，本件事證明確，被告持有附表一所示具有殺傷力槍彈犯行，堪以認定。
二、核被告所為，係犯槍砲彈藥刀械管制條例第十一條第四項未經許可持有可發射子
    彈具有殺傷力改造手槍罪、同條例第十二條第四項未經許可持有子彈罪。又被告
    同時持有槍枝及子彈，係一行為觸犯數罪名，為想像競合犯，應依刑法第五十五
    條規定，從一重以未經許可持有可發射子彈具有殺傷力改造手槍罪處斷。又本件
    檢察官係起訴被告，未經許可而「製造」具有殺傷力槍彈罪，然經本院調查結果
    ，被告行為僅該當無故「持有」具殺傷力改造槍彈罪。惟按未經許可製造槍彈之
    製造行為，與其後之未經許可繼續持有該所製造槍彈之持有行為，依其犯罪之性
    質，其未經許可製造槍彈行為係高度行為，而未經許可繼續持有槍彈行為係低度
    行為，其持有行為應為製造行為所吸收，應僅能論以未經許可「製造」槍彈一罪
    （最高法院九十年度台上字第二五七九號、九十三年度台上字第二八七一號判決
    參照）。依此說明，則本件被告無故「持有」具殺傷力改造槍彈行為，顯亦在檢
    察官起訴範圍內，本院自得併予審理，爰依法變更起訴法條。又被告於八十四年
    間，因違反麻醉藥品管理條例，經板橋地院判處有期徒刑一年二月確定，於八十
    六年十月十日假釋期滿而執行完畢，有臺灣高等法院被告全國前案紀錄表在卷可
    憑（詳一審卷六至七頁），茲於五年內，被告再犯本件有期徒刑以上之罪，為累
    犯，應依刑法第四十七條規定，加重其刑。又本件被告行為，符合自首要件，已
    如前述，自應依刑法第六十二條前段規定，減輕其刑，併依刑法第七十一條第一
    項規定，先加後減其刑。
三、原審以被告罪證明確，因予論罪科刑，固非無見。惟查：(一)附表一編號01至04所
    示具殺傷力槍彈，被告僅將係槍管與槍身結合完成，並非改造，詳如後述，原審
    認被告係改造槍枝，而論以被告未經許可而「製造」可發射子彈具有殺傷力改造
    槍彈罪，即有未洽。(二)又附表一所示槍彈，係經被告自首供出而查獲，已如前述
    ，原審以警方於查獲現場，曾問及被告是否有槍等語，乃認警方已知悉被告尚持
    有槍彈，故不符合自首要件云云，係未斟酌警方查獲時，詢問被告有無槍彈，僅
    係警員為維護執行警員安危所為，並非已確知被告持有附表一所示槍彈，是原審
    認被告不符自首要件，而未依法減刑，自有未當。被告上訴指摘及此，為有理由
    ，自應由本院將原判決撤銷改判。爰審酌被告曾有違反麻醉藥品管理條例、槍砲
    彈藥刀械管制條例、毒品危害防制條例犯行及被告平日素行不佳、犯罪動機、犯
    罪手段及犯後態度等一切情狀，對被告量處有期徒刑四年六月，併科罰金新台幣
    十萬元，併諭知所處罰金如易服勞役，以新台幣九百元即銀元三百元折算一日之
    標準，以資懲儆。又扣案附表一編號01、02所示具有殺傷力改造手槍二支及編號
    03所示具殺傷力子彈三顆，均係違禁物，已如前述，應依刑法第三十八條第一項
    第一款規定，宣告沒收之；至附表一編號04所示改造子彈二顆，則因鑑驗試射已
    用罄，非屬違禁物，毋庸諭知沒收；其餘附表二編號01至06所所示物品，經鑑定
    結果，均不具殺傷力，自非屬違禁物，復非供被告犯罪所用，不符沒收要件，爰
    不併予宣告沒收，併此敘明。
四、製造槍彈部分：
  (一)本件檢察官以被告甲○○於警偵訊自白附表一所示槍彈為其改造（詳桃園地方法
    院檢察署九十三年偵字第二九一○號偵查卷廿七頁，嘉義地方法院檢察署九十三
    年偵字第二○四六號偵查卷廿七頁），因認被告甲○○涉犯槍砲彈藥刀械管制條
    例第十一條第一項及第十二條第一項未經許可製造附表一所示槍彈罪嫌云云。
  (二)然按被告自白不得作為有罪判決唯一證據，仍應調查其他必要證據，以察其是否
    與事實相符，刑事訴訟法第一百五十六條第二項，定有明文。又犯罪事實之證明
    ，不論係直接證據或間接證據，須於一般人均不致有所懷疑，而得確信其為真實
    程度，始得據為有罪認定，倘其證明尚未達於此程度，而仍有合理懷疑存在時，
    本諸無罪推定原則，自應為被告無罪判決，故對於被告自白，亦須達於無合理懷
    疑程度，非只增強自白可信性為已足，仍須具備構成犯罪要件事實之獨立證據，
    亦即除自白外，仍應有足可證明犯罪之必要證據，因此無被告自白案件，固應調
    查必要證據，即已有被告自白案件，亦須調查其他必要證據，以察其是否與事實
    相符（最高法院九十一年台上字第七四九六號判決參照）。
  (三)查附表一編號01至04所示改造槍彈來源如何，被告前後供述不一，於原審供稱：
    附表一編號01至04所示槍彈，不是我自己製造的，係在九十年底某日，由友人購
    買的，我向朋友買管子（應指槍管）回來，組合起來，買了二枝是可以改的，一
    枝是不可以改的，子彈可以打的等語（詳原審卷六三頁）。嗣於本院上訴審則改
    稱：因友人張維杰積欠我三萬五千元，我屢催還債，張維杰才拿附表一編號01至
    04所示槍彈抵債等語（詳本院上訴卷七九頁）。被告先後供述雖屬不一，但對取
    得附表一所示槍彈，係屬有對價取得及該等槍彈為其所有等情，則供述係屬一致
    。惟倘附表一所示具有殺傷力槍彈及附表二所示未具殺傷力槍彈，均為被告購買
    取得，則為何被告會同時購買附表二所示不能改造槍彈？且被告究係以多少代價
    購得？在何處取得附表一所示槍彈？被告亦未曾供明。凡此均足認被告在警訊自
    白供稱，扣案附表一、二所示槍彈係其向朋友購買取得云云，存有諸多疑點，尚
    難盡信。反之，被告於本院供稱，扣案槍彈係因友人抵債而取得等語。並供稱友
    人對附表一、二所示槍彈，係籠統以三萬五千元給其抵債，尚符情理，堪以採信
    。是被告辯稱附表一、二所示槍彈，係朋友抵債交付時即已改造好，伊僅係將槍
    管與槍身結合而已，應堪信實。
  (四)至被告於九十二年十一月十三日警訊及九十三年六月十八日檢察官偵訊時，雖均
    自白改造附表一、二所示槍彈云云。然被告辯稱，九十二年十一月十三日製作警
    訊筆錄時，因其毒癮發作始供稱，扣案槍彈為其改造云云。經本院勘驗被告於九
    十二年十一月十三日警訊筆錄結果，警員於訊問被告過程中，被告一度趴在桌上
    睡覺，經警員叫起後，警員並對被告稱：「再忍耐一下」等語，有勘驗筆錄在卷
    可稽（詳本院上訴卷七三頁），顯見被告在警訊自白，係在警員疲勞訊問下所為
    供述，依刑事訴訟法第一百五十六條第一項規定，被告自白顯非出於任意性，自
    無證據能力。至被告於檢察官偵查時固出於任意性而自白改造槍彈，但該自白仍
    不得作為認定被告改造槍彈唯一證據（刑事訴訟法第一百五十九條第二項參照）
    。查本件警察並未查獲被告有任何改造工具，以資佐證被告改造槍彈犯行。雖被
    告曾於警偵訊供稱其將槍彈改造好後，即將工具丟在淡水河等語（詳桃園地檢偵
    查卷廿七頁）。然被告倘有改造附表一、二所示槍彈犯行，則觀諸扣案附表二編
    號02所示玩具彈殼十一顆、編號03所示玩具彈頭十二顆，均屬尚未完成子彈，如
    認被告係有意要繼續改造為有殺傷力子彈，則被告豈會在未改造完成前，即將改
    造工具隨意丟棄！又縱認被告確有將改造工具丟棄情事，則以被告在台北縣鶯歌
    鎮○○○路二巷九號二樓住處改造槍彈，其何需大老遠，跑到淡水河丟棄其改造
    工具？凡此均足認被告自白改造附表一、二所示槍彈犯行，存有諸多疑點，尚無
    法使人確信被告自白改造槍彈犯行係屬真實。依前說明，本諸無罪推定原則，被
    告自白有改造附表一、二所示槍彈行為，尚難作為不利被告之認定。是被告該部
    分改造槍彈犯行，顯尚無法證明。然公訴人認該部分犯行與被告上開持有附表一
    所示槍彈犯行間，有製造高度行為與持有低度行之吸收關係，爰不另為無罪諭知
    ，併此敘明。
據上論斷，應依刑事訴訟法第三百六十九條第一項前段、第三百六十四條、第三百條
、第二百九十九條第一項前段，槍砲彈藥刀械管制條例第十一條第四項、第十二條第
四項，刑法第十一條、第五十五條前段、第六十二條前段、第四十二條第二項、第卅
八條第一項第一款，罰金罰鍰提高標準條例第二條，現行法規所定貨幣單位折算新臺
幣條例第二條，判決如主文。
本案經檢察官楊治宇到庭執行職務。
中    華    民    國      九十三      年      十一      月      卅      日
                                  臺灣高等法院臺南分院刑事第六庭
                                      審判長法官  蔡    崇    義
                                            法官  吳    永    宋
                                            法官  董    武    全
右正本證明與原本無異。
如不服本判決，應於判決送達後十日內向本院提出上訴狀，其未敘述理由者並應於提
出上訴狀後十日內向本院補提理由書（應附繕本)。
                                      法院書記官  黃    全    忠
中    華    民    國      九十三      年      十二      月      三      日
附錄法條：
槍砲彈藥刀械管制條例第十一條第四項：
未經許可，持有、寄藏或意圖販賣而陳列第一項所列槍砲者，處一年以上七年以下有
期徒刑，併科新臺幣七百萬元以下罰金。
槍砲彈藥刀械管制條例第十二條第四項：
未經許可，無故持有、寄藏或意圖販賣而陳列子彈者，處五年以下有期徒刑，併科新
台幣三百萬元以下罰金。
附表一：
┌──┬────────────┬──┬────────────────┬
│編號│   物  品  名  稱       │數量│       備            註         │
├──┼────────────┼──┼────────────────┼
│ 01 │改造貝瑞塔手槍（含彈匣）│ 1枝│仿FN廠半自動手槍製造之金屬玩具手│
│    │（槍枝管制編號：        │    │槍，換裝土造金屬槍管改造而成，雖│
│    │0000000000）  │    │扳機保險已損壞，惟不影響其擊發功│
│    │                        │    │能，認具殺傷力。                │
├──┼────────────┼──┼────────────────┼
│ 02 │改造貝瑞塔手槍（含彈匣）│ 1枝│仿FN廠半自動手槍製造之金屬玩具手│
│    │（槍枝管制編號：        │    │槍，換裝土造金屬槍管改造而成，機│
│    │0000000000）  │    │械性能良好，認具殺傷力。        │
├──┼────────────┼──┼────────────────┼
│ 03 │改造子彈                │ 3顆│由玩具金屬彈殼加裝直徑約8.9mm土 │
│    │                        │    │造金屬彈頭改造而成之改造子彈，經│
├──┼────────────┼──┤採樣編號05改造子彈2顆試射（因而 │
│ 04 │改造子彈                │ 2顆│失其違禁物性質），均可擊發，認均│
│    │                        │    │具有殺傷力。                    │
└──┴────────────┴──┴────────────────┴
附表二：
┌──┬────────────┬──┬────────────────┬
│編號│   物  品  名  稱       │數量│       備            註         │
├──┼────────────┼──┼────────────────┼
│ 01 │改造９０手槍（含彈匣）  │ 1枝│仿CLOCK 廠27型半自動手槍製造之金│
│    │（槍枝管制編號：        │    │屬玩具手槍，換裝土造槍管改造而成│
│    │0000000000）  │    │，惟槍管不適槍身，認不具殺傷力。│
├──┼────────────┼──┼────────────────┼
│ 02 │玩具金屬彈殼            │11顆│不具殺傷力                      │
├──┼────────────┼──┼────────────────┤
│ 03 │玩具金屬彈頭            │12顆│不具殺傷力                      │
├──┼────────────┼──┼────────────────┼
│ 04 │瓦斯長槍                │ 1枝│經試射結果，認係玩具空氣長槍，不│
│    │                        │    │具殺傷力                        │
├──┼────────────┼──┼────────────────┤
│ 05 │瓦斯鋼瓶                │17瓶│不具殺傷力                      │
├──┼────────────┼──┼────────────────┤
│ 06 │鋼珠                    │18顆│不具殺傷力                      │
└──┴────────────┴──┴────────────────┴
